臺灣高等法院臺南分院刑事判決　　　　　九十三年度上更（一）字第一九五號　Ｇ
　　　上　訴　人　臺灣嘉義地方法院檢察署檢察官
　　　被　　　告　甲　○　○
右上訴人因被告違反藥事法案件，不服臺灣嘉義地方法院八十九年度訴緝字第一九號
中華民國九十年五月三十一日第一審判決（起訴案號：臺灣嘉義地方法院檢察署八十
五年度偵字第二三九○號），提起上訴，經最高法院第一次發回更審，本院判決如左
：
      主      文
上訴駁回。
      理      由
一、公訴意旨略以︰被告甲○○基於轉讓安非他命之概括犯意，連續於八十五年三、
    四月間，無償轉讓禁藥安非他命予曾惠美吸用，因認被告涉有違反藥事法第八十
    三條第一項之轉讓禁藥罪嫌云云。
二、按犯罪事實應依證據認定之，無證據不得推定其犯罪事實；又不能證明被告犯罪
    者，應諭知無罪之判決，刑事訴訟法第一百五十四條、第三百零一條第一項分別
    定有明文。又事實之認定，應憑證據，如未能發現相當證據，或證據不足以證明
    ，自不能以推測或擬制之方法，為裁判基礎，最高法院著有四十年台上字第八六
    號判例可資參照。
三、本件公訴人認定被告犯罪所憑之唯一證據，無非係以同案被告曾惠美於警訊、偵
    查中之單一指訴為主要論據，惟查：
（一）被告之自白不得作為有罪判決之唯一證據，仍應調查其他必要之證據，以察其
      是否與事實相符，刑事訴訟法第一百五十六條第二項定有明文；而共同被告所
      為不利於己之陳述，固得採為其他共同被告犯罪之證據，但此項不利之陳述，
      須無瑕疵可指，且就其他方面調查又與事實相符者，始得採為犯罪事實之認定
      。縱可認其陳述無瑕疵，亦應調查其他足資以證明所供述之犯罪事實確具有相
      當程度真實性之補強證據，以察其是否與事實相符。若不為調查，而專憑此項
      供述即為其他共同被告犯罪事實之認定，顯與刑事訴訟法第一百五十六條第二
      項之規定有違。則既然共同被告不利於己之陳述，還須補強證據來證明其真實
      性，則共同被告有利於己卻不利於其他被告之陳述，當然更須補強證據證明其
      事。又依修正前之麻醉藥品管理條例第十三條之三規定，違反麻醉藥品管理條
      例第十三條之一第二項之吸用化學合成麻醉藥品罪者，如能供出麻醉藥品來源
      因而破獲者，得減輕其刑。吸用安非他命之人，如供出毒品或安非他命之來源
      因而破獲者，既得邀減輕其刑之寬典，為擔保其所為不利於其他共同被告之陳
      述（即毒品或麻醉藥品來自其他共同被告之陳述）之真實性，本諸以上之說明
      ，特別要有足以令人確信其陳述為真實之補強證據，始能據為論定其毒品或化
      學合成麻醉藥品來源上手之犯罪證據。
（二）次查，同案被告曾惠美於八十五年四月二十九日下午一時三十分許為警查獲時
      供稱：「（問：妳安非他命來源為何？）是甲○○提供我吸食的」、「他都免
      費給我吸食的」等語（見警卷第二頁正面）；又於偵查中檢察官訊問時供以：
      「（問：安非他命何來？）是甲○○提供給我的，約有三至四次免費給我」、
      「（問：你所吸食的安非他命是否均為甲○○所免費提供的？）不是，是我在
      友愛路的電玩店內向一位叫『阿志』買的」（分別見偵查卷第七頁背面及第二
      九頁背面）；復於原審八十五年度訴字第四二四號案件中供陳：「（問：安非
      他命是何人的？）我自己的」、「（問：曾向甲○○拿來吸？）沒有．．．他
      曾給我一次未向我拿錢」、「（問：安非他命甲○○給你吸？）我去買」、「
      （問：甲○○分給你吸幾次？）二次．．．」（分別見原審八十五年度訴字第
      四二四號卷第三三頁正面及第三八頁正面），是核同案被告曾惠美上開所供，
      不惟被告究有無提供安非他命予伊吸食乙節前後供述不一，甚且提供之次數亦
      不盡相符，足見同案被告曾惠美前開所指被告曾拿安非他命予伊吸用一節，是
      否與事實相符，實值懷疑；況亦無任何補強證據證明其事，今日即使再傳訊同
      案被告曾惠美到庭查證其事，而其仍為相同之供述，惟在時間已相隔五年之久
      後，實殊難想像尚有何補強證據可供查證。又同案被告曾惠美本身係非法施用
      安非他命之人，有原審八十五年度訴字第四二四號判決附卷可稽，是其與被告
      於本件係立於利害相衝突之地位，其證言已難遽以採信；且其若能供出安非他
      命之來源，因而破獲，即能獲得減刑，因此，為擔保其前開供述之真實性，尤
      應有足以令人確信其陳述為真實之補強證據，始能據以為論罪之依據，是尚不
      能單憑其上開前後不一致之供述，即遽入被告於轉讓禁藥之罪責。再者，原審
      在審理中也一再試圖傳訊證人曾惠美到庭接受訊問，但曾惠美始終未到庭，在
      此情況下，法院已「竭盡所能」為調查之能事，而依上所述，從日常經驗法則
      來判斷，曾惠美即使到庭接受訊問，從中獲取客觀事證之可能性亦甚微小，被
      告復因為此一案件，受累數年之久，法院無法以強制手段（例如通緝之方式）
      確保證人有出庭之可能性，則基於具體個案中「真實發現」與「人權保障」二
      項訴訟目標的輕重權衡，在本案之情形，實不能以證人曾惠美之不出庭，即將
      本案無限期地拖延下去。
（三）綜上所述，本件因僅有共同被告曾惠美一人在警訊、偵查中之單一供述，不僅
      別無其他積極之補強證據可用以證明曾惠美上開供稱之真實性，甚至上開供述
      之內容本身亦有諸多矛盾之處，已如前述，是尚難僅因同案被告曾惠美上開有
      瑕疵之供述，即遽認被告確有轉讓禁藥之犯行，此外，亦查無其他積極證據足
      資證明被告確有如公訴人所指之犯行。
四、據上所述，原審以不能證明被告犯罪，諭知被告無罪，並就扣案之均含有安非他
    命殘渣之塑膠袋一個、玻璃球管二支、斜削吸管一支及酒精燈一個，被告均否認
    為其所有，惟既含有毒品成份，為違禁物，應由檢察官另行處理，核無不合。檢
    察官上訴意旨仍執證人曾惠美之證詞指摘原判決採證不當，惟仍未提供其他任何
    積極補強證據證明其所證為真實，是自難單憑曾惠美上開有瑕疵之供述，即遽認
    被告確有轉讓禁藥之犯行，公訴人上訴為無理由，應予駁回。
本案經檢察官羅清溪到庭執行職務。
中    華    民    國      九十三      年      六      月      十五      日
                                  臺灣高等法院臺南分院刑事第三庭
                                      審判長法官  陳    義    仲
                                            法官  陳    清    溪
                                            法官  宋    明    蒼
右正本證明與原本無異。
檢察官如不服本判決，應於判決送達後十日內向本院提出上訴書。
                                      法院書記官  余    素    美
中    華    民    國      九十三      年      六      月      十六      日
